臺灣彰化地方法院民事判決
110年度簡字第28號
原      告  劉永銘  


訴訟代理人  劉雅榛律師
被      告  陳欣微  
上列當事人間請求損害賠償事件，本院於民國110年3月24日言詞
辯論終結，判決如下：
    主  文
被告應給付原告新臺幣47萬2310元，及自民國109年6月3日起至
清償日止，按年息5%計算之利息。
原告其餘之訴駁回。
訴訟費用（減縮部分除外）由被告負擔百分之36，餘由原告負擔
。
本判決原告勝訴部分得假執行。
原告其餘假執行之聲請駁回。
    事實及理由
一、按民事訴訟法第427條第2項於民國110年1月20日經總統令公
    布修正第11款，新增本於道路交通事故有所請求而涉訟之事
    件，不問其標的金額或價額一律適用簡易程序，並於公布後
    二日即110年1月22日起施行。上開公告施行後，於修正前已
    繫屬之事件，其法院管轄權及審理程序，未經終局裁判者，
    適用修正後之規定，曾經終局裁判者，則適用修正前之規定
    ，民事訴訟法施行法亦增訂第4條之1之規定。本件原告係本
    於道路車禍事故請求侵權行為損害賠償，核屬本於道路交通
    事故之請求，原應適用通常程序處理，然依修正後之民事訴
    訟法第427條第2項第11款規定，不問其標的金額或價額一律
    依簡易訴訟程序辦理，是本件雖於修正前已繫屬於本院，經
    本院於110年3月24日言詞辯論終結，於修正後尚未經終局裁
    判，則依修正之民事訴訟法施行法第4條之1第1款規定，由
    本院逕依簡易訴訟程序為裁判，應予敘明。
二、次按訴狀送達後，原告不得將原訴變更或追加他訴。但擴張
    或減縮應受判決事項之聲明者，不在此限。民事訴訟法第25
    5條第1項第3款定有明文。本件原告起訴原請求被告應給付
    新臺幣（下同）2,276,224元元及法定遲延利息，嗣於訴訟
    程序中變更請求被告應給付1,298,310元及法定遲延利息，
    核屬減縮應受判決事項之聲明，與前開規定相符，應予准許
    。
三、原告起訴主張：　　　　　　
  ㈠被告於108年12月15日上午10時18分許，駕駛車牌號碼0000-0
    0號自用小客車，沿彰化縣○○鎮○○街○○○道○○○○○路○○號誌交
    叉路口，欲迴車進入三民街南向車道時，疏未注意暫停看清
    來往車輛，即貿然迴車，適原告騎乘車牌號碼000-0000號普
    通重型機車，沿中華路由東往西方向行駛至該交岔路口，左
    轉進入三民街南向車道，閃避不及發生碰撞，致原告人車倒
    地，受有左側腓骨幹閉鎖性骨折傷害。
  ㈡原告受傷係因被告過失行為所致，被告自應負損害賠償責  
    任，爰臚列請求項目及金額如下：　　　　
  1.醫療費用：原告因本件事故受傷，支出醫療費用1,700元。
  2.生活必要支出：原告因骨折需購買腳踝支架使用，支出費用
     8,500元。
  3.看護費用：原告因本件事故需專人全日照顧1個月、半日照
    顧5個月，全日費用以2,400元（半日1200元）計算，共252,
    000元。
  4.無法工作損失：原告經營便當店，每月淨利為87,000元，因
    傷6個月無法工作，總計損失522,000元。　　
  5.機車維修費：原告機車因本件車禍受損，支出維修費用14,1
    10元。
  6.精神慰撫金：原告因本件事故，精神及身體上受有極大之痛
    苦，因此請求500,000元之精神賠償。
 ㈢綜上，被告應賠償原告1,298,310元，爰依侵權行為損害賠償
   法律關係提起本訴，並聲明：被告應給付原告1,298,310元，
   及自起訴狀繕本送達翌日起至清償日止，按年息5%計算之利
   息；願供擔保，請准宣告假執行。　 　
四、被告則以：　　　　
　　對於原告主張之車禍發生及肇事責任不爭執。原告請求醫藥
    費用1,700元、左踝支架8,500元、機車維修費14,110元部分
    不爭執。惟看護費用僅同意1個月全日看護，每日費用以1,2
    00元計算；對原告無法工作6個月不爭執，但每月工作收入
    應以基本工資計算；又原告請求之精神慰撫金過高等語置辯
    ，並聲明：原告之訴駁回。
五、法院之判斷：
  ㈠原告主張被告於上揭時地，駕車迴轉時未注意往來車輛，即
    貿然迴車而肇事，致原告受有左側腓骨幹閉鎖性骨折傷害之
    事實，業據提出診斷證明書為證，且為被告所不爭執，堪信
    為真實。
  ㈡按汽車、機車或其他非依軌道行駛之動力車輛，在使用中加
    損害於他人者，駕駛人應賠償因此所生之損害。不法侵害他
    人之身體、健康、名譽、自由、信用、隱私、貞操，或不法
    侵害其他人格法益而情節重大者，被害人雖非財產上之損害
    ，亦得請求賠償相當之金額。民法第191條之2前段、第195
    條第1項分別定有明文。本件被告疏未注意而肇事，致原告
    受傷，則原告向被告請求賠償損害，自屬有據，茲就原告請
    求之各項金額認定如下：
  1.醫療費用、增加生活必要費用部分：原告主張受有醫療費用
    1,700元、購買腳踝支架費用8,500元之損害，業據提出醫療
    費用單據等件為證，且為被告所不爭執，應予准許。
  2.看護費用部分：原告主張其受傷後需人全日看護1個月、半
    日看護5個月，全日看護費以2,400元計算。經查，原告主張
    其受傷後需人全日看護1個月，業據提出診斷證明書為證，
    且為被告所不爭執，堪以認定。而原告主張每日看護費用以
    2,400元計算，本院斟酌原告受傷部位為左腳腓骨幹閉鎖性
    骨折，醫療費用僅1,700元，傷勢應非嚴重，且其頭、手、
    右腳功能仍屬無礙，需受照護之強度不高，及家屬照護之專
    業程度亦較低等情，認原告請求每日看護費用2,400元核屬
    過高，應以每日1,600元計算為適當。至於原告主張之後5個
    月需人半日照護部分，其所提出之診斷證明書並未有此看護
    需求之記載，僅戴明「需休養至傷後半年」。原告聲請本院
    向其就診之卓醫院函詢，卓醫院雖函復「休養期間不宜負重
    工作及久站，建議可以半日的他人照護，以維持日常生活品
    質」，有該院110年2月26日回函在卷可稽。惟本院審酌原告
    上開5個月休養期間，僅不宜負重及久站，並非無法自理生
    活，應無專人照護之必要，且看護之需求應限維持生活所必
    需，非為維持日常生活品質，故原告此部分半日看護費用之
    請求，即屬無據。是以原告請求看護費用於48,000元（1600
    ×30）範圍，應予准許，逾此部分，則不應准許。
  3.工作收入損失部分：原告主張其經營便當店，因本件車禍事
    故6個月無法工作，業據提出診斷證明書為證，且為被告所
    不爭執，堪以認定。惟其主張每月工作收入損失為87,000元
    ，則為被告所否認。原告主張每月收入為87,000元，雖據提
    出中區國稅局營業稅核定稅額繳款書為證。惟被害人因傷無
    法工作所受之損害，其金額應就被害人受侵害前之身體健康
    狀態、教育程度、專門技能、社會經驗等方面酌定之，不能
    以一時一地之工作收入為準。又商人之經營能力固為勞動能
    力之一種，但營業收入乃出於財產之運用，資本及機會等皆
    其要素，不能全部視為勞動能力之所得（最高法院63年台上
    字第1394號判決意旨參照）。經查，原告係自行經營便當店
    ，其營業收入中包含店面、生財器具之資本利得，非全是其
    勞動能力所得，應予扣除。本院審酌原告學經歷、專門技術
    、經驗等情狀，認原告每月收入應以5萬元為適當。是以，
    原告6個月無法工作，其工作收入損失為30萬元。
  4.機車維修費部分：原告主張其機車因本件車禍受損，維修費
    用14,110元，業據提出維修估價單為證，且為被告所不爭執
    ，應予准許。
  5.精神慰撫金部分：原告因本件車禍事故，受有左側腓骨幹閉
    鎖性骨折之傷害，堪認其身體及精神上確受有相當之痛苦。
    是原告依民法第195條第1項之規定，請求被告賠償非財產上
    損害，自屬有據。本院審酌兩造之身份、地位、經濟情況，
    以及原告所受痛苦之程度，認為原告請求被告連帶賠償非財
    產上損害50萬元，尚屬過高，應酌減為10萬元為適當。
  ㈢綜上，原告得求償之金額，經扣減後為472,310元（1700＋850
    0＋48000＋300000＋14110＋100000）。從而，原告本於侵權行
    為之損害賠償請求權，請求被告賠償472,310元，及自起訴
    狀繕本送達翌日即109年6月3日起至清償日止，按年息5%計
    算之法定遲延利息，洵屬正當，應予准許。至原告逾此範圍
    所為之請求，則無理由，應予駁回。
六、原告陳明願供擔保聲請宣告假執行，惟核其勝訴部分，所命
    給付之金額未逾50萬元，應依職權宣告假執行。至原告敗訴
    部分，其假執行之聲請，即失所依據，應併予駁回。
七、本件事證已臻明確，兩造其餘主張陳述及舉證，經審酌與判
    決結果不生影響，爰不另一一論述，附此敘明。
八、訴訟費用負擔之依據：民事訴訟法第79條。

中　　華　　民　　國　　110 　年　　4 　　月　　7　　日
                  民事第一庭    法　官　施錫揮
以上正本係照原本作成。
如對判決上訴，應於判決送達後20日內向本院提出上訴狀。如委
任律師提起上訴者，應一併繳納上訴審裁判費。
中　　華　　民　　國　　 110 　年　　4 　　月　　7　　日
                                書記官  顏麗芸